【裁判字號】    99,訴,22
【裁判日期】    990413
【裁判案由】    毒品危害防制條例
【裁判全文】
臺灣臺中地方法院刑事判決                99年度訴字第22號
公  訴  人  臺灣臺中地方法院檢察署檢察官
被      告  甲○○
上列被告因違反毒品危害防制條例案件，經檢察官提起公訴（98
年度毒偵字第4176號），被告就被訴事實於準備程序中為有罪之
陳述，經告知簡式審判程序之意旨，並聽取公訴人、被告之意見
後，本院合議庭裁定由受命法官獨任依簡式審判程序審理，判決
如下：
    主    文
甲○○施用第一級毒品，累犯，處有期徒刑拾月。
    犯罪事實及理由
一、本案之犯罪事實及證據，除犯罪事實欄第12行起「於98年8
    月17日採尿時往前回溯96小時內，在不詳地點，以不詳方式
    ，施用第一級毒品海洛因至少1 次」，應更正為「於98年8
    月17日上午，，在臺中市○○○路178 號住處，以將第一級
    毒品海洛因摻在香菸內吸食之方式，施用第一級毒品海洛因
    1 次」，並應補充「被告於本院準備程序及審理時為認罪之
    陳述」外，餘均引用檢察官起訴書之記載（如附件）。
二、論罪科刑
（一）按施用第一、二級毒品為犯罪行為，毒品危害防制條例第
      10條定有處罰明文。故施用第一、二級毒品者，依前揭規
      定本應科以刑罰。惟基於刑事政策，對合於一定條件之施
      用者，則依同條例第20條、第23條之規定，施以觀察、勒
      戒及強制戒治之保安處分。又毒品危害防制條例於92年7
      月9 日修正公布，自93年1 月9 日施行，其中第20條、第
      23條將施用毒品之刑事處遇程序，區分為「初犯」及「五
      年內再犯」、「五年後再犯」。依其立法理由之說明：「
      初犯」，經觀察、勒戒或強制戒治後，應為不起訴處分或
      不付審理之裁定；經觀察、勒戒或強制戒治執行完畢釋放
      後，「五年內再犯」者，因其再犯率甚高，原實施之觀察
      、勒戒及強制戒治既已無法收其實效，爰依法追訴或裁定
      交付審理。至於經觀察、勒戒或強制戒治執行完畢釋放後
      ，「五年後再犯」者，前所實施之觀察、勒戒或強制戒治
      已足以遮斷其施用毒品之毒癮，為期自新及協助其斷除毒
      癮，仍適用「初犯」規定，先經觀察、勒戒或強制戒治之
      程序。從而依修正後之規定，僅限於「初犯」及「五年後
      再犯」二種情形，始應先經觀察、勒戒或強制戒治程序。
      倘被告於五年內已再犯，經依法追訴處罰，縱其第三次（
      或第三次以上）再度施用毒品之時間，在初犯經觀察、勒
      戒或強制戒治執行完畢釋放五年以後，已不合於「五年後
      再犯」之規定，且因已於「五年內再犯」，顯見其再犯率
      甚高，原實施觀察、勒戒或強制戒治，已無法收其實效，
      即應依該條例第10條處罰（最高法院95年度第7 次及97
      年度第5 次刑事庭會議決議足資參照）。經查，本件被告
      甲○○前因施用毒品案件，經本院以91年度毒聲字第362
      號裁定送觀察、勒戒後，認有繼續施用毒品傾向，再經本
      院以91 年 度毒聲字第1010號裁定令入戒治處所施以強制
      戒治1 年，甫於92年4 月9 日期滿執行完畢而釋放。復於
      前開強制戒治執行完畢釋放後5 年內之96年間，因施用毒
      品案件，分別經本院判處有期徒刑9 月、8 月確定等情，
      有臺灣高等法院被告前案紀錄表1 份附卷可參，揆諸前開
      說明，因被告在92年強制戒治執行完畢後之5 年內，業有
      施用毒品之行為，則本次被告於98年間再次施用毒品，即
      與5 年後再犯之情形有別，揆諸前開說明，公訴人就被告
      本案施用毒品之犯行提起公訴，核無違誤，自應由本院依
      法判決。
（二）查海洛因屬毒品危害防制條例第2 條第2 項第1 款規定之
      第一級毒品。是核被告所為施用海洛因之行為，係犯毒品
      危害防制條例第10條第1 項之施用第一級毒品罪。其因施
      用第一級毒品海洛因因而非法持有第一級之低度行為，應
      為施用之高度行為所吸收，不另論罪。又被告前有犯罪事
      實欄所載之前科，甫於98年3 月17日縮刑期滿執行完畢，
      有臺灣高等法院被告前案紀錄表在卷可稽。其受徒刑之執
      行完畢後，5 年以內故意再犯本件有期徒刑以上之罪，為
      累犯，應依刑法第47條第1 項規定加重其刑。
（三）另被告施用毒品犯行被查獲後，供出其施用之毒品來源並
      因而查獲上手許育銘，且經臺灣臺中地方法院檢察署檢察
      官以98年度毒偵字第25141 號提起公訴，有該案起訴書1
      份在卷可稽（見本院卷第47-49 頁），爰依毒品危害防制
      條例第17條第1 項之規定，減輕其刑，並均依刑法第71條
      第1 項規定，先加後減之。
（四）爰審酌被告前已有多次施用毒品之不良素行，竟不知自我
      惕勵，而一再施用毒品，及本次施用毒品之種類、時間、
      方式，暨犯罪後尚能坦白犯行，並供出毒品來源，態度尚
      佳等一切情狀，量處如主文所示之刑。
據上論斷，應依刑事訴訟法第273 條之1 第1 項、第299 條第1
項前段、第310 條之2 、第454 條第2 項，毒品危害防制條例第
10條第1 項、第17條第1 項，刑法第11條前段、第47條第1 項，
判決如主文。
本案經檢察官乙○○到庭執行職務。
中    華    民    國    99    年    4     月    13    日
                      刑事第十庭  法  官  莊秋燕
以上正本證明與原本無異。
如不服本判決應於收受判決後10日內向本院提出上訴書狀，並應
敘述具體理由；其未敘述上訴理由者，應於上訴期間屆滿後20日
內向本院補提理由書（均須按他造當事人之人數附繕本）「切勿
逕送上級法院」。
                                  書記官  楊賀傑
中    華    民    國    99    年    4     月    13    日
附錄論罪科刑法條：
毒品危害防制條例第10條
施用第一級毒品者，處 6 月以上 5 年以下有期徒刑。
施用第二級毒品者，處 3 年以下有期徒刑。

司法院資訊處製作；財團法人民間司法改革基金會備份。
